【裁判字號】    99,交易,121
【裁判日期】    991221
【裁判案由】    過失傷害
【裁判全文】
臺灣高雄地方法院刑事判決             99年度交易字第121號
公  訴  人  臺灣高雄地方法院檢察署檢察官
被      告  陳嘉福
選任辯護人  林石猛律師
            黃致穎律師
            林岡輝律師
上列被告因過失傷害案件，經檢察官提起公訴（98年度調偵字第
1549號），本院判決如下：
    主  文
陳嘉福犯業務過失傷害罪，處拘役伍拾日，如易科罰金，以新臺
幣壹仟元折算壹日。
    事  實
一、陳嘉福領有普通小型車駕駛執照，平日擔任送貨業務，為從
    事業務之人。於民國97年12月31日19時5 分許，駕駛車牌號
    碼5908-BB 號自用小貨車，沿高雄市○鎮區○○路由北往南
    方向行駛，行經該路與佛道路交岔之丁字路口，欲左轉進入
    佛道路時，本應注意注意車前狀況，以隨時採取必要之安全
    措施，又行經無號誌之交岔路口，應減速慢行，作隨時停車
    之準備，且左轉彎時，應行至交岔路口中心處左轉，並不得
    占用來車道搶先左轉，而依當時天氣晴、夜間有照明、路面
    乾燥無缺陷無障礙、視距良好等情況，亦無不能注意之情事
    ，竟疏未注意及此，未注意車前狀況，亦未減速慢行，且於
    未達交岔路口中心處即占用來車道搶先左轉，致陳嘉福所駕
    上開車輛左前車頭，不慎撞及沿前開佛道路由東往西方向行
    駛、暫停於該路口等候，由林書印所騎乘車號XAH-820 號重
    型機車之前車頭，致林書印因此受有臀部挫傷、左小腿挫傷
    、左肩扭傷之傷害。嗣陳嘉福於肇事後留在現場，經警據報
    前往現場處理時，於尚未經有偵查權限之機關發覺其姓名及
    犯罪事實前，主動表明為肇事者並願接受裁判，而悉上情。
二、案經林書印訴由高雄市政府警察局前鎮分局報請臺灣高雄地
    方法院檢察署檢察官偵查起訴。
    理  由
壹、證據能力部分
    按被告以外之人於審判外之陳述，雖不符刑事訴訟法第159
    條之1 至第159 條之4 之規定，而經當事人於審判程序同意
    作為證據，法院審酌該言詞陳述或書面陳述作成時之情況，
    認為適當者，亦得為證據；當事人、代理人或辯護人於法院
    調查證據時，知有第159 條第1 項不得為證據之情形，而未
    於言詞辯論終結前聲明異議者，視為有前項之同意，刑事訴
    訟法第159 條之5 定有明文。本判決所引用具傳聞性質之各
    項供述及非供述證據，業據本院於審判期日依法踐行調查證
    據程序，檢察官、被告及辯護人就上開證據之證據能力均未
    爭執，且於言詞辯論終結前亦未聲明異議，復查無依法應排
    除證據能力之情形，依上開規定，應有證據能力。
貳、認定事實依據之證據及理由
一、上揭時、地因過失駕車致告訴人受有如事實欄所示傷害之事
    實，業據被告於警詢、偵查及本院審理中坦認不諱，核與告
    訴人林書印於警詢及偵查中證述情節相符（警卷第5 頁、偵
    卷第6 頁），並有道路交通事故現場圖、道路交通事故調查
    報告表(一)、(二)、高雄市政府警察局交通大隊道路交通事故談
    話紀錄表及現場暨車損照片9 張等在卷可稽（警卷第11至16
    頁、第21至25頁），又告訴人因本次車禍致受有如事實欄所
    示之傷害，亦有高雄市立小港醫院（委託高雄醫學大學經營
    ）之診斷證明書1 紙附卷可憑（警卷第10頁），足徵被告之
    自白與事實相符，堪予採為認定事實之依據。
二、至告訴人雖於本院審理中具狀補充告訴被告上開駕車行為，
    致其另受有勃起功能障礙、右側腹股溝鈍挫傷、左側海綿體
    靜脈滲漏之重傷害，並提出98年12月22日高雄醫學大學附設
    中和紀念醫院（下稱高醫）診斷證明書1 份為憑（見99年4
    月15日刑事補充告訴理由狀暨所附證物1 ，本院審交易卷第
    24 至26 頁），然查：
  (一)告訴人所受上開傷勢，經本院送請高醫鑑定結果，認告訴人
    自述於97年12月31日發生車禍撞擊到右側腹股溝處，於98年
    1 月6 日至高醫泌尿科門診追蹤治療；98年7 月23日接受陰
    莖海綿體注射檢查發現，勃起反應程度僅約百分之15，曾服
    用威而剛，無明顯效果；98年8 月31日接受陰莖海綿體攝影
    術，發現左側海綿體靜脈有漏血現象；99年4 月13日再度至
    泌尿科門診接受陰莖海綿體注射檢查，最後勃發反應程度僅
    約百分之15，根據以上所述及檢查結果，判斷告訴人已達難
    治及性功能嚴重減損之病況，固有高雄醫學大學附設中和紀
    念醫院99年4 月21日高醫附行字第0990001476號函1 紙暨鑑
    定光碟1 片附卷可稽（本院審交易卷第29頁）。
  (二)惟按稱重傷者，謂下列傷害：毀敗或嚴重減損一目或二目
    之視能。毀敗或嚴重減損一耳或二耳之聽能。毀敗或嚴
    重減損語能、味能或嗅能。毀敗或嚴重減損一肢以上之機
    能。毀敗或嚴重減損生殖之機能。其他於身體或健康，
    有重大不治或難治之傷害。刑法第10條第4 項定有明文。又
    刑法第10條第4 項第6 款所謂其他於身體或健康有重大不治
    或難治之傷害，係指不合於前5 款所列舉之重傷，始有其適
    用；而該傷害重大且不能治療或難於治療者而言，如傷害雖
    重大，而未達於不能治療或難於治療之程度，仍難以重傷既
    遂論（最高法院48年度台上字第194 、54年度台上字第1697
    號判例意旨參照）。
  (三)查告訴人雖認其因本件車禍致受有上揭傷勢，已達毀敗或嚴
    重減損其生殖機能而應為重傷害云云。惟經本院調取告訴人
    於本件車禍97年12月31日後，先後前往高雄市立小港醫院、
    行政院國軍退除役官兵輔導委員會高雄榮民總醫院、高醫之
    就診紀錄（本院審交易卷第75至79頁、第81至84頁、第86至
    111 頁），其中告訴人於98年7 月29日、98年8 月5 日至高
    醫遺傳諮詢中心之診療紀錄均已明確記載：病患之配偶（應
    係其女友之誤）「已懷孕8 週」乙節（本院審交易卷第90頁
    反面），且據告訴人於本院準備程序中自承：伊之女友李采
    潔確有懷孕，目前已經生產；經伊詢問醫師，伊之精子部分
    均係正常，醫生說是否可以勃起與生殖能力無關等情不諱（
    本院交易卷第19頁99年10月8 日準備程序筆錄、第30頁公務
    電話記錄），故依本件車禍發生為97年12月31日、告訴人上
    開就診日期為98年7 月29日、同年8 月5 日等節相互勾稽、
    回溯推算結果，堪認告訴人於本件車禍發生後之98年5 月、
    6 月間，仍具有使其伴侶李采潔懷孕之能力，至為明灼，自
    難認其生殖機能已因本件車禍而受毀敗或嚴重減損。況告訴
    人除勃起功能外之其他泌尿系統功能均屬正常，亦經高醫函
    覆本院明確（本院交易卷第44頁），是告訴人所受上開傷勢
    ，即與前開刑法第10條第4 項第6 款所示之重傷害定義不符
    。
  (四)再者，嗣告訴人於98年7 月23日接受陰莖海綿體注射檢查發
    現，勃起反應程度僅約百分之15；98年8 月31日接受陰莖海
    綿體攝影術，發現左側海綿體靜脈有漏血現象；99年4 月13
    日再度至泌尿科門診接受陰莖海綿體注射檢查，最後勃發反
    應程度僅約百分之15，固經高醫函覆如前，惟依前所述，告
    訴人於車禍發生後既仍有使人懷孕之生殖能力，是告訴人事
    後始受有此部分左側海綿體靜脈漏血導致勃起功能障礙之傷
    害，已難認係本件車禍所導致；且經本院函詢高醫結果，造
    成該海綿體靜脈漏血之原因甚多，不能排除係先天性、續發
    於陰莖彎曲、年紀老化、陰莖海綿體纖維化、神經傳導物質
    分泌不足、外傷或不明原因所造成，有財團法人高雄醫學大
    學附設中和紀念醫院99年11月11日高醫附行字第0990004585
    號函1 紙存卷足憑（本院交易卷第44頁），參照上揭說明，
    既無法排除其他可能造成告訴人前述傷害之原因，即難遽令
    被告負擔此部分之刑責。
  (五)綜上所述，告訴人所受上開勃起功能障礙、右側腹股溝鈍挫
    傷、左側海綿體靜脈滲漏之傷害，與刑法規定之重傷害定義
    尚有未符，且與被告之過失駕車行為間，難認有因果關係，
    故告訴人主張其因被告上開過失駕車犯行致受有此部分之重
    傷害，容有誤會。
三、按汽車行駛時，駕駛人應注意車前狀況，並隨時採取必要之
    安全措施；且行經無號誌之交岔路口，應減速慢行，作隨時
    停車之準備；又汽車行駛至交岔路口，左轉彎時，應行至交
    岔路口中心處左轉，並不得占用來車道搶先左轉，道路交通
    安全規則第94條第3 項、第93條第1 項第2 款、第102 條第
    1 項第5 款分別定有明文。被告駕車本應注意上揭道路交通
    安全規則，且依卷附之交通事故調查報告表所示，本件肇事
    當時天氣晴、夜間有照明、路面乾燥無缺陷無障礙、視距良
    好等情況觀之，並無不能注意之情事，詎被告疏未注意及此
    ，而不慎與告訴人發生本件車禍，其顯有過失甚明。再告訴
    人受有如事實欄所示之傷害，確因本次事故所致，則被告之
    上開過失駕駛行為，與告訴人之受傷間，具有相當因果關係
    ，至為明灼。事證明確，被告前揭過失傷害之犯行，堪以認
    定，應依法論罪科刑。
四、按刑法所謂之業務，係指以反覆同種類行為為目的之社會活
    動而言（最高法院69年臺上字第4047號判例意旨參照）。被
    告平日擔任送貨之職務，肇事當日亦係駕車送貨完畢返回公
    司途中，已據其於本院審理中供承在卷（本院交易卷第72頁
    ），堪認其為從事駕駛業務之人。是核被告上開所為，係犯
    刑法第284 條第2 項前段之業務過失傷害罪。公訴人起訴雖
    認被告係犯刑法第284 條第1 項前段之普通過失傷害罪，容
    有誤會，惟起訴事實已載明被告擔任業務員，駕車不慎肇事
    致被害人受傷之事實，兩者基本社會事實同一，本院自應變
    更起訴法條，並予審理。又被告於肇事後留在現場，主動向
    前往現場處理之員警供承肇事犯罪，有高雄市○○○○○道
    路交通事故肇事人自首情形紀錄表1 紙在卷可稽（警卷第17
    頁），核屬對於未發覺之犯罪自首並接受裁判，爰依刑法第
    62條前段之規定，減輕其刑。審酌被告駕車不慎，致告訴人
    受傷，固有不該，然念其已坦承犯行，犯後態度良好，及被
    告與其保險公司有意與告訴人和解，然因雙方就和解之金額
    歧異過大致未能達成和解，並非被告拒不賠償，及被告之智
    識程度、應負全部之過失責任、告訴人所受傷勢情形等一切
    情狀，量處如主文所示之刑，並諭知易科罰金之折算標準，
    以資警惕。
五、又道路交通案件處理辦法已更名為道路交通事件處理辦法，
    並於99年10月26日修正、同年10月28日施行，修正後第2條
    已刪除道路交通刑事案件應以交通法庭名義為之之規定，是
    本件判決即無庸以交通法庭名義為之，併予敘明。
據上論斷，應依刑事訴訟法第299 條第1 項前段、第300 條，刑
法第284 條第2 項前段、第62條前段、第41條第1 項前段，刑法
施行法第1 條之1 ，判決如主文。
本案經檢察官鄭靜筠到庭執行職務。
中    華    民    國    99    年    12    月    21    日
                  刑事第十一庭  法  官  林韋岑
以上正本證明與原本無異。
如不服本判決應於收受判決後10日內向本院提出上訴書狀，並應
敘述具體理由。其未敘述上訴理由者，應於上訴期間屆滿後20日
內向本院補提理由書(均須按他造當事人之人數附繕本)「切勿逕
送上級法院」。
中    華    民    國    99    年    12    月    21    日
                                書記官  黃旭淑
【附錄本判決論罪科刑法條】
中華民國刑法第284條第2項（業務過失傷害罪）
從事業務之人，因業務上之過失傷害人者，處 1 年以下有期徒
刑、拘役或 1 千元以下罰金，致重傷者，處 3 年以下有期徒刑
、拘役或 2 千元以下罰金。

司法院資訊處製作；財團法人民間司法改革基金會備份。
